臺灣臺北地方法院交通事件裁定　　　　96年度交聲字第1064號
原處分機關　臺北市交通事件裁決所
異　議　人
即受處分人　乙○○
上列異議人即受處分人因違反道路交通管理處罰條例案件，對於
臺北市交通事件裁決所中華民國九十六年八月六日所為北市裁四
字第裁二二─ＡＥＶ五０五八八一號處分（原舉發案號：北市警
交字第ＡＥＶ五０五八八一號），聲明異議，本院裁定如下：
    主    文
原處分撤銷，發回臺北市交通事件裁決所。
    理    由
一、本件異議意旨略以：異議人即受處分人乙○○所有車牌號碼
    ＲＡＮ－五二六號輕型機車業於數年前借予鄰居即案外人張
    錦煥騎乘使用，嗣經收受原處分機關臺北市交通事件裁決所
    於民國九十六年八月六日所為北市裁四字第裁二二─ＡＥＶ
    五０五八八一號處分後，始知案外人張錦煥有於九十六年五
    月三日上午十時十七分許騎乘異議人所有之上開輕型機車派
    送報紙時，為警攔停舉發未懸掛機車大牌之違規行為。然經
    異議人向案外人張錦煥查問結果，案外人張錦煥表示前曾因
    機車大牌遭報袋碰撞損壞為警攔停後，上開輕型機車大牌即
    遭警拆卸，並無故意不懸掛機車大牌之情事。詎原處分機關
    竟仍認異議人有違反道路交通管理處罰條例第十二條第一項
    第七款及第二款之行為，裁罰異議人新臺幣（下同）一萬零
    八百元。異議人深感不服，為此，聲明異議。
二、按汽車已領有號牌而未懸掛或不依指定位置懸掛者，處汽車
    所有人新臺幣三千六百元以上七千二百元以下罰鍰並吊銷牌
    照，道路交通管理處罰條例第十二條第一項第七款及第二項
    分別定有明文。經查：
  (一)案外人張錦煥確有於上開時、地騎乘異議人即受處分人乙○
    ○所有之上開輕型機車為警攔停舉發已領有號牌而未懸掛之
    違規行為，業據證人石國祥即舉發本件違反道路交通管理事
    件之臺北市政府警察局大安分局羅斯福路派出所警員於本院
    訊問時證稱：「九十六年五月三日十點十七分左右我巡邏行
    經臺北市大安區○○○路○段二八一號前時看到一台未懸掛
    大牌的機車騎上人行道停在二八一號中國信託銀行前，我就
    過去盤查他，該車駕駛張錦煥我就請他出示駕行照，我就問
    他為何未懸掛大牌，他就說車牌掉了，他就不理我直接走進
    銀行，之後我就對他開立未懸掛車牌告發單，因為他有出示
    該台機車的行照，所以我就依照行照上面的車號及他出示的
    駕照掣單舉發。」、「（這台車的大牌是完全沒有掛，還是
    有掉落用鐵絲或其他方式懸掛？）完全沒有大牌。」等語在
    卷，而證人甲○○○○製單舉發異議人上開違反道路交通管
    理事件之違規行為，本質上為行政處分，係公務員基於職務
    上之權力，依法就特定具體事件所為具公法上效果之行政行
    為，基於公務員為公法上行為具有公信力之原則，該行政行
    為當可被推定為真正，該據以依法處分之事實認定亦為正確
    無誤。
  (二)反觀異議人對於究係如何確知其所有之上開輕型機車在出借
    案外人張錦煥騎乘使用後，該機車有無懸掛大牌一事，原於
    本院訊問時供稱：「後來我收到裁決書才問他（指案外人張
    錦煥），他說他送報紙報袋放後面，會長期碰撞機車大牌，
    機車大牌有翹起來，有稍微裂，他說他有用膠帶去黏，但是
    他並沒有把大牌拔掉。」云云，指稱其係收受裁決書後經案
    外人張錦煥告知上開輕型機車確有懸掛大牌，後又改稱：「
    （本件他違規被掣單舉發的96年5月3日前，妳最後一次看到
    妳機車是何時？）一個禮拜左右。」、「（妳有注意看當時
    機車有掛大牌嗎？）有，大牌翹翹的。」云云，聲稱其在案
    外人張錦煥為警舉發前約一個星期，即親眼見及上開輕型機
    車確有懸掛大牌，先後不一，互異其詞。況異議人嗣於本院
    訊問時辯稱：案外人張錦煥曾於九十六年七月間告知上開輕
    型機車大牌遭員警『拆卸』云云，亦顯與其上開所供上開輕
    型機車大牌僅有翹起裂損，惟仍有依法懸掛云云，相互矛盾
    。是以，異議人辯稱並無未懸掛上開輕型機車大牌之違規行
    為云云，要係事後卸責之詞，不足採信。
  (三)準此，異議人所有之上開輕型機車確有已領有號牌而未懸掛
    之違規行為，違反道路交通管理處罰條例第十二條第一項第
    七款規定，洵堪認定。
三、惟按違反道路交通管理處罰條例第十二條至第六十八條之規
    定者，由公路主管機關處罰，前項處罰於裁決前，應給予違
    規行為人陳述之機會，道路交通管理處罰條例第八條第一項
    第一款、第二項亦分別規定甚明。又違反道路交通管理處罰
    條例之行為人，未依規定自動繳納罰鍰或未依規定到案聽候
    裁決，處罰機關固得依違反道路交通管理事件統一裁罰基準
    及處理細則第四十四條第一項之規定，依該處理細則附件之
    統一裁罰基準表，對行為人逕行裁決。惟此關於處罰機關裁
    決程序之規定，應以行為人經合法收受舉發通知單後，無正
    當理由未依舉發通知單上所載之應到案日期自動繳納罰鍰或
    到案聽候裁決時，方有適用，如行為人未合法收受舉發通知
    單之送達，即不能對其逕行裁決。
四、第查：異議人對於其所有之上開輕型機車已領有號牌而未懸
    掛，於上開時、地為警攔停舉發之違規行為，在收受原處分
    機關之裁決書前，並未收受舉發通知單一節，業經異議人於
    本院訊問時指陳在卷，並經證人甲○○○○於本院訊問時證
    稱：渠在攔停案外人張錦煥時，係以案外人張錦煥為舉發對
    象製單舉發，並經案外人張錦煥當場拒絕簽收在案等語不諱
    ，並有本件違反道路交通管理事件通知單一份在卷可稽。然
    揆諸前揭道路交通管理處罰條例第十二條第一項第七款規定
    之處罰對象既為「汽車所有人」，且原處分機關亦係以「汽
    車所有人」即異議人為本件裁決書之受處分人，有本件裁決
    書一份附卷可憑，則原處分機關自應遵循上開裁決程序之規
    定，由原舉發機關先將本件舉發違反道路交通管理事件通知
    單向異議人而為送達，俟異議人經合法收受舉發通知單後，
    無正當理由未依舉發通知單上所載之應到案日期自動繳納罰
    鍰或到案聽候裁決時，始得逕行裁決，方為適法。是以，原
    舉發機關既未向異議人送達本件舉發違反道路交通管理事件
    通知單，原處分機關自不得對異議人逕行裁罰。
五、從而，異議人提出本件異議所憑之理由，雖無可採。然本件
    裁決處分之程序，既有未合，自應由本院撤銷原處分，發回
    原處分機關另行合法送達本件舉發違反道路交通管理事件通
    知書後，再循相關程序為適法之處理。
據上論斷，應依道路交通案件處理辦法第二十條前段，裁定如主
文。
中　　華　　民　　國　　96　　年　　10　　月　　17　　日
                        臺灣臺北地方法院交通法庭
                            法  官  吳麗英
以上正本證明與原本無異。
如不服本裁定，應於裁定送達後五日內，向本院提出抗告狀。
                            書記官  田華仁
中　　華　　民　　國　　96　　年　　10　　月　　22　　日
